【裁判字號】    99,司財管,147
【裁判日期】    990806
【裁判案由】    選任遺產管理人
【裁判全文】
臺灣高雄地方法院民事裁定           99年度司財管字第147號
聲  請  人  甲○
上聲請人聲請對被繼承人乙○○指定遺產管理人事件，本院裁定
如下：
    主  文
選任陳三兒律師為被繼承人乙○○（男，民國四年三月二十日生
）之遺產管理人。
程序費用新臺幣壹仟元由被繼承人乙○○之遺產負擔。
    理  由
一、按「繼承開始時，繼承人之有無不明者，由親屬會議於1 個
    月內選定遺產管理人，並將繼承開始及選定遺產管理人之事
    由，向法院報明。」、「無親屬會議或親屬會議未於前條所
    定期限內選定遺產管理人者，利害關係人或檢察官，得聲請
    法院選任遺產管理人，並由法院依前項規定為公示催告。」
    民法第1177條、第1178條第2 項分別定有明文。
二、聲請意旨略以：查坐落高雄縣岡山鎮○○○段103 地號土地
    ，面積1,001 平方公尺，為聲請人與被繼承人乙○○（男，
    大正4 年即民國4 年3 月20日生）及李去所共有，經聲請人
    於民國99年6 月21日起訴請求分割共有物在案，現經本院以
    99年度審訴字第1371號審理中，嗣聲請人向戶政事務所調取
    被繼承人乙○○之戶籍謄本，始知被繼承人乙○○於昭和10
    年即民國24年8 月23日死亡絕家，由於被繼承人乙○○無繼
    承人，又未立遺囑，因聲請人為利害關係人，故依民法第11
    78條第2 項規定向本院聲請裁定選任陳三兒律師為被繼承人
    乙○○之遺產管理人等語。
三、經查：
（一）聲請人主張前揭事實，業據其提出民事起訴狀、土地登記
      謄本、地籍圖謄本、建物登記謄本、除戶戶籍謄本等件影
      本為證，堪信為真實。
（二）聲請人既對被繼承人乙○○所有土地之共有人，且現已訴
      請分割共有物，自應屬利害關係人無訛。復被繼承人乙○
      ○有繼承人有無不明之情形，參以其親屬會議並未於死亡
      發生之日起1 個月內為其選定遺產管理人並呈報本院，揆
      諸首揭規定，聲請人以利害關係人之地位，向本院聲請選
      任被繼承人乙○○之遺產管理人，自屬有據。
（三）本院審酌：擔任遺產管理人，主要係彙整被繼承人之財產
      ，踐行被繼承人債權、債務之確認，將債權、債務作適法
      合理之分配，並於有繼承人承認繼承時或遺產分配後尚有
      剩餘時，將遺產移交繼承人或國庫，且須熟悉相關法律程
      式及具備耐心及熱心進行遺產處分之相關程式，實非一般
      民眾可勝任，而陳三兒律師願意以其專業知識管理及處理
      被繼承人乙○○後續之遺產問題，此有同意書1 紙附卷可
      憑，爰選任陳三兒律師為本件被繼承人乙○○之遺產管理
      人。
四、依非訟事件法第157 條、第24條第1 項，裁定如主文。
五、如對本裁定抗告，須於裁定送達後10日之不變期間內，向本
    院提出抗告狀，並繳納抗告費新臺幣1,000 元。
中    華    民    國    99    年     8     月    6    日
                  家事法庭  司法事務官  宋佳蓁

司法院資訊處製作；財團法人民間司法改革基金會備份。
